【裁判字號】    90,交易,166
【裁判日期】    900717
【裁判案由】    過失傷害
【裁判全文】
臺灣雲林地方法院刑事判決                          九十年度交易字第一六六號
    公  訴  人  臺灣雲林地方法院檢察署檢察官
    被      告  乙○○
右列被告因過失傷害案件，經檢察官提起公訴（九十年度偵字第二一八八號），本院
判決如左：
    主  文
乙○○從事業務之人，因業務上之過失傷害人，處有期徒刑參月，如易科罰金，以參
佰元折算壹日。
    事  實
一、乙○○係統聯汽車客運公司之司機，為從事駕駛業務之人，於民國八十九年十一
    月二十一日凌晨零時二十分許，駕駛車牌號碼ＦＶ－四五八號營業大客車，沿雲
    林縣斗南鎮○○路由北往南方向行駛，途經雲林縣斗南鎮○○里○○路六十二號
    前安全島缺口處，欲向左轉進入統聯汽車客運公司之休息站時，原應注意車輛行
    至無號誌之交岔路口，轉彎車應暫停讓直行車先行，且依當時夜間有照明、路面
    乾燥無缺陷、無障礙物及視距良好之情狀，並無不能注意之情事，竟疏未注意對
    向車道有甲○○駕駛車號ＶＣ－一三三三號自用小客車，沿雲林縣斗南鎮○○路
    由南往北直行而來，竟貿然左轉，而甲○○行至上開路口時，亦疏未注意車前狀
    況及行經無號誌之交岔路口應減速慢行作隨時停車之準備，見乙○○所駕駛之營
    大客車在前方左轉煞避不及，致甲○○駕駛之小客車車頭撞及乙○○駕駛之營業
    大客車右後方，甲○○因而受有右股骨粉碎性骨折、右腓骨骨折、臉部撕裂傷等
    傷害。乙○○於肇事後向接獲報案前來現場處理之雲林縣警察局斗南分局新光派
    出所警員陳宏田自首而接受裁判。
二、案經甲○○訴由臺灣雲林地方法院檢察署檢察官偵查起訴。
    理  由
一、訊據被告固坦承告訴人駕駛之小客車於右揭時地撞上被告大客車致告訴人受傷之
    事實，惟矢口否認有何過失傷害之犯行，並辯稱：我當時有停車察看對向來車，
    對向來車也已經停下讓我先行我才左轉，嗣後我車上的乘客告訴我是告訴人突然
    從機車道超車而撞上我的車云云。然查：右揭犯罪事實，業據告訴人本院調查中
    指訴歷歷，並有道路交通事故調查報告表、車禍現場及車輛照片四幀在卷可憑，
    而告訴人因本件車禍受有如事實欄所示之傷害，亦有診斷證明書一紙附卷足稽。
    且被告於警訊時已供稱：「（你當時迴轉時是否有注意看到右方有來車？）我有
    看到該車在四十至五十公尺遠的地方」等語在卷，足見被告在左轉前已察覺告訴
    人小客車自對向駛來，又苟告訴人小客車前方確有多輛汽車行駛，被告豈能察見
    告訴人小客車駛來之理，是當時被告大客車左轉時，應僅有告訴人小客車自對向
    駛來甚明。再觀諸現場圖及相片所示，告訴人小客車肇事後係以車頭朝東北方一
    點鐘方向停置在內側快車道，苟告訴人之小客車係自機慢車道超越前方已減速或
    停下之車輛行駛，告訴人小客車應係自機慢車道切入快車道之西北方方向行駛，
    則告訴人小客車車頭撞及被告大客車時應係以車頭朝西北方、車身在外側快車道
    或內外側快車道間之位置停放，豈有停置如現場相片所示方向及位置之理，是證
    人即車上乘客文玉堂到庭證稱：告訴人從慢車道超車過來一節，核與常情相違，
    尚難遽為被告有利之認定。末參以被告於警訊時均未提及告訴人有何超車情事，
    被告事後翻異前供，益徵其上開所辯，洵屬卸責之詞，不足採信。按車輛行至無
    號誌之交岔路口，轉彎車應暫停讓直行車先行，道路交通安全規則第一百零二條
    第一項第二款定有明文。依當時現場狀況，又無不能注意之情事，被告見告訴人
    小客車直行而來，竟貿然左轉以致肇事，其過失之咎，委難辭卸。本件肇事責任
    業經台灣省嘉雲區車輛行車事故鑑定委員會鑑定結果，亦同此見解，有該委員會
    九十年二月二十六日嘉鑑字第九○○一○八號函附鑑定意見書一紙在卷可參。告
    訴人自承其當時車速已達六、十公里，且發覺被告大客車時，該車已橫在路中，
    故誤認被告大客車為倒車等語在卷，足認告訴人亦疏未注意車前狀況，且汽車行
    經無號誌之交岔路口應減速慢行，作隨時停車之準備而同有過失，惟此並不影響
    被告過失責任之成立。本件事證明確，被告之過失傷害犯行，洵堪認定。
二、核被告所為，係犯刑法第二百八十四條第二項前段之業務過失傷害罪。被告於肇
    事後，其犯罪未發覺前，向前往車禍現場處理之雲林縣警察局斗南分局新光派出
    所警員陳宏田坦承肇事自首，業據證人陳宏田到庭證述屬實，應依刑法第六十二
    條前段之規定減輕其刑。爰審酌被告素行良好，過失程度非高，告訴人亦與有過
    失，告訴人所受傷害非輕、告訴人因要求一百五十萬元致無法和解及被告犯後態
    度等一切情狀，量處如主文所示之刑。末按刑法第四十一條：「犯最重本刑為三
    年以下有期徒刑以下之刑之罪，而受六月以下有期徒刑或拘役之宣告，因身體、
    教育、職業或家庭之關係，執行顯有困難者，得以一元以上三元以下折算一日，
    易科罰金」，已於九十年一月十日經總統公布修正為第四十一條第一項：「犯最
    重本刑為五年以下有期徒刑以下之刑之罪，而受六個月以下有期徒刑或拘役之宣
    告，因身體、教育、職業、家庭之關係或其他正當事由，執行顯有困難者，得以
    一元以上三元以下折算一日，易科罰金」，同年月十二日生效。本件被告犯罪日
    期在前述法律修正前，犯罪後法律已有變更，然比較新舊法，本件均得易科罰金
    ，依刑法第二條第一項前段之規定，應適用裁判時之新法即修正後之刑法第四十
    一條第一項規定，諭知易科罰金之折算標準，以資懲儆，併此敘明。
據上論斷，應依刑事訴訟法第二百九十九條第一項前段，刑法第二條第一項前段、第
二百八十四條第二項前段、第四十一條第一項前段、第六十二條前段，罰金罰鍰提高
標準條例第一條前段、第二條，判決如主文。
本案經檢察官林良蓉到庭執行職務。
中      華      民      國      九十      年      七      月    十七    日
                                        臺灣雲林地方法院刑事第二庭
                                            法  官  趙  思  芸
右正本證明與原本無異。
如不服本判決，應於判決送達後十日內向本院提出上訴狀( 應附繕本 )。
                                            書記官  王  淑  美
中      華      民      國      九十      年      七      月    十七    日
中華民國刑法第二百八十四條
 (過失傷害罪)
因過失傷害人者，處六月以下有期徒刑、拘役或五百元以下罰金，致重傷者，處一年
以下有期徒刑、拘役或五百元以下罰金。
從事業務之人，因業務上之過失傷害人者，處一年以下有期徒刑、拘役或一千元以下
罰金，致重傷者，處三年以下有期徒刑、拘役或二千元以下罰金。


司法院資訊處製作；財團法人民間司法改革基金會備份。
